【裁判字號】    99,交聲,2860
【裁判日期】    990809
【裁判案由】    聲明異議
【裁判全文】
臺灣臺中地方法院交通事件裁定        99年度交聲字第2860號
原處分機關  交通部公路總局臺中區監理所臺中市監理站
異  議  人
即受處分人  甲  ○
上列受處分人因違反道路交通管理處罰條例案件，對於交通部公
路總局臺中區監理所臺中市監理站民國99年7月9日所為之裁決（
裁監稽違字第裁61-GF0000000號裁決書），聲明異議，本院裁定
如下：
    主    文
原處分撤銷。
甲○汽車駕駛人，違反處罰條例之行為，拒絕停車接受稽查而逃
逸，處罰鍰新臺幣仟元，並記違規點數壹點。
    理    由
一、原處分意旨係以：異議人即受處分人甲○所有車牌號碼6GV-
    909號重型機車於民國99年5月18日13時13分，行經臺中市○
    ○路與精武路口時，因「拒絕停車接受稽查而逃逸」之違規
    ，經臺中市警察局第三分局合作派出所員警依道路交通管理
    處罰條例第60條第1項逕行舉發，並開立臺中市警察局中市
    警交字第GF0000000號舉發違反道路交通管理事件通知單。
    受處分人於期限內到案申訴，原處分機關遂於99年7月9日以
    裁監稽違字第裁61-GF0000000號裁決書裁處罰鍰新臺幣（下
    同）3,000元，逾期則依裁決書處罰主文規定裁處。
二、聲明異議意旨則以：事發路口即精武路與進化路為往返臺中
    市與臺中縣太平市○○道，故異議人經常路過，然於99年5
    月29日卻無故收到兩張罰單，其一為未依兩段式左轉，其二
    為拒絕停車接受稽查而逃逸，但是沒附上任何的照片佐證，
    當下只覺得一臉錯愕何時發生過此事，一看罰單上日期為99
    年5月18日，然異議人路過此地並未曾有遇過員警設置哨點
    攔檢，更無從有所謂拒絕接受稽查而逃逸之情勢，感覺好像
    人生中留下了汙點，實在無法接受此一莫須有的罪名，故對
    此張罰單提出異議：1.未附上相關之證據，如照片、路口監
    視畫面等、2.請問該員警當時位於此路口的何處執法，該路
    口僅雙向各一線道且前方就是地下道了，加上常有塞車，在
    一個如此狹小的路段若有員警執勤且對異議人實施攔查，當
    下異議人怎麼可能會沒有發現還加速逃逸呢？又若異議人真
    違規未依兩段式左轉過去車速能快到什麼地步致使員警無法
    攔下異議人？若員警就站在路旁，異議人怎麼可能會沒看到
    ？更何況若真有員警對異議人實施攔查，異議人又為何要逃
    逸？故在此諸多合理的懷疑又證據不充足的情況下，爰聲明
    異議云云。
三、按汽車駕駛人，駕駛汽車有違反本條例之行為，經交通勤務
    警察制止時，不聽制止或拒絕停車接受稽查而逃逸者，除按
    各該條規定處罰外，另處新臺幣3,000元以上6,000元以下罰
    鍰，並記違規點數1點，道路交通管理處罰條例第60條第1項
    、第63條第1項第1款分別定有明文。
四、受處分人雖以上開情詞置辯，惟依臺中市警察局第三分局99
    年6月14日中分三交字第0990014002號函覆表示：本案據舉
    發員警指稱於99年5月18日13時13分，在臺中市○○路與精
    武路口，發現車牌號碼6GV-909號重型機車未依規定兩段式
    左轉（進化路左轉精武路），經警鳴笛示意停車受檢，惟該
    車駕駛人拒絕警方受檢而加速逃逸，執勤員警因恐追逐攔截
    造成危險，乃記下該車車號、車種、顏色，返駐地確認電腦
    登錄之車籍資料無誤後，始依違反道路交通管理處罰條例第
    48條第1項第2款暨第60條第1項規定逕行舉發在案，認為本
    案違規屬實；核與證人即舉發本件違規之警員許文錡於99年
    7月27日在本院訊問時具結證稱：「99年5月18日12至14時我
    是巡邏勤務，時間約在13時13分許，當時我在精武路與東南
    街口，該處路口主要取締由進化路方向左轉精武路時未依規
    定兩段式左轉的機慢車，當時我看到該部機車沒有依規定兩
    段式左轉，由進化路直接左轉精武路，當時我與同事李明佳
    是在東南街與精武路口，當場目睹該部機車違規，當場我們
    有吹哨音，並且用手指示該部機車停車接受攔查，結果該部
    機車閃過我們之後，加速逃逸，當時是正中午時間，該處出
    入車輛不是很多，事後，我們有調該路口的監視器確認，確
    定該違規車輛於該時間確定有違規行進該路段。（檢附派出
    所勤務分配表、職務報告書、違規人行經路線圖、現場照片
    ）我今日提出的現場照片中，是以違規人當日行進路線的角
    度所拍攝，由違規人行進的進化路，明顯可見有兩處機慢車
    兩段式左轉的標示牌，分別在進化路的左右兩側，再由路口
    監視器畫面翻拍照片可證實，該違規人確實有於99年5月18
    日下午1時13分由進化路左轉精武路，未依兩段式左轉。」
    、「（問：當時違規車輛只有該部機車而已？）是的。」、
    「（問：你們在對這部機車吹哨揮手示意的時候，當時是否
    有其他車輛經過？）我印象很清楚，當時只有她這部違規車
    輛經過，因為平日車輛若多時，為了用路人的安全，我們不
    會貿然取締，造成行車人的安全顧慮。」、「（問：後來有
    無追違規人的車輛？）沒有。平常我們若站在路口取締時，
    違規人若不停車，我們不會去追，只會記下車牌、違規時間
    ，回去查證，車籍資料屬實，並調閱路口監視器畫面，查證
    屬實，再逕行舉發。」等語相符（參照本院卷99年7月27日
    訊問筆錄）；佐以，舉發員警許文錡當庭提出之職務報告書
    、受處分人當日行進路線圖、現場照片、路口監視器翻拍照
    片等資料可知，受處分人於舉發違規時間內，確實有騎乘機
    車行經該處路口；而員警舉發各項道路交通違規事由，本不
    以提出採證照片或錄影者為限，倘受限於交通違規事實發生
    之即時性（如闖紅燈之瞬間違規、不服稽查之逃逸行為）、
    急迫性（如駕駛人避免遭取締酒後駕車而改由未飲酒之乘客
    駕駛），而由員警依目視舉證，填製通知單舉發汽車駕駛人
    交通違規事實，亦屬法之所許，一般社會大眾違規時對於交
    通勤務警察以揮動手勢及鳴笛方式示意，應意識係執行交通
    稽查任務攔停車輛之取締動作，應遵從交通勤務警察之指揮
    ，減速慢行後停靠路邊受檢，衡諸常情，受處分人對於違規
    當時員警上開攔檢取締行為理應知之甚詳，更應遵從交通稽
    查執勤員警指揮停車受檢之義務，因此，其於異議狀中所辯
    稱未發現有員警攔查以致未停車受檢，洵非有據。再者，員
    警為維持交通秩序，依法執行職務，立場應是客觀公正，且
    本案舉發員警與受處分人素不相識，亦無宿怨，當無惡意誣
    陷之理，是其所為舉發，應推定為真實可信。本院復查亦無
    任何證據足資證明執勤員警有捏造事實、違法取締之情事，
    則執勤員警本其維護交通秩序、安全職責所為之舉發，自應
    受到合法、正確之推定。是受處分人前開辯解，洵非有據，
    尚難採信，從而，本件違規事實，應堪認定。
五、綜上所述，本件受處分人有於前揭時地，騎乘重型機車拒絕
    停車接受稽查而逃逸之違規事實無訛。惟依據上開道路交通
    管理處罰條例之規定，除應依道路交通管理處罰條例第60條
    第1項規定，裁處受處分人罰鍰3,000元之裁罰外，尚應依同
    條例第63條第1項第1款規定，記違規點數1點，原處分漏記
    違規點數，容有未洽，原處分既有此不當之處，應由本院以
    裁定將原處分撤銷，並自為裁定如主文第2項所示。
六、據上論斷，應依道路交通管理處罰條例第87條第2項，道路
    交通案件處理辦法第20條，裁定如主文。
中    華    民    國    99    年    8     月    9     日
                  交通法庭    法  官  巫淑芳
上正本證明與原本無異。
如不服本裁定，應於送達後5日內，向本院提出抗告狀。
                              書記官  巫偉凱
中    華    民    國    99    年    8     月    9     日

司法院資訊處製作；財團法人民間司法改革基金會備份。
